臺灣高等法院民事判決　　　　　　　　 96年度家上字第122號
上　訴　人　乙○○
　　　　　　　　　　　　7樓
訴訟代理人　陳萬發律師
被　上訴人　甲○○
　　　　　　　　　　　　號
訴訟代理人　張菊芳律師
上列當事人間請求離婚事件，上訴人對於中華民國96年2 月15日
臺灣板橋地方法院第一審判決提起上訴，本院於96年7 月31日言
詞辯論終結，判決如下：
    主     文
上訴駁回。
第二審訴訟費用新台幣肆仟伍佰元由上訴人負擔。
    事實及理由
一、上訴人起訴主張：兩造於民國（下同）85年1 月7 日結婚，
    上訴人係執業醫師，被上訴人係桃園縣龍潭國中老師，但婚
    後被上訴人之性情丕變，暴躁無常，且與上訴人、上訴人家
    人間之相處屢生違逆爭執，致上訴人精神上痛苦不堪，已無
    法正常執行醫師業務及與被上訴人共同生活。上訴人父親（
    即證人林啟成）見上訴人婚後多年尚無自有房屋，遂將坐落
    於桃園縣龍潭鄉○○路278 巷84號市價約新台幣（下同）
    2000萬元房地，於91年間以低於市價僅900 萬元廉售予上訴
    人，並將所有權登記於被上訴人之名下，俾使兩造能有自有
    房屋居住，惟被上訴人竟不思感恩，一再禁止上訴人拿錢回
    家孝敬已退休之父母，甚且，於農曆春節期間，亦堅決表示
    不願與上訴人父母圍爐過年，使上訴人內心倍感痛苦，亦使
    上訴人之父母心寒。被上訴人於日常生活中，每因瑣碎小事
    ，動輒揚言要與上訴人離婚，曾有一例為上訴人之弟林宗德
    借棉被一事，被上訴人就幾乎每年都舊事重提，經常多次為
    此借棉被之瑣事，大發雷霆威脅上訴人要離婚，並離家出走
    。於93年間起，被上訴人在家經常動輒拿菜刀作勢要自殺、
    或拿繩子稱要上吊自殺，以脅迫上訴人必須曲意遵照被上訴
    人不合理之要求。93年3 月22日下午，被上訴人至上訴人位
    於台北縣永和市○○路○ 段279 號2 樓之診所，竟在上訴人
    及員工、病人面前，摔桌椅、並拿刀揚言要在上訴人診所內
    自殺見血，意圖讓上訴人作不成醫生。被上訴人當日並辱罵
    上訴人診所內之員工，甚至還誣稱上訴人與診所內員工郭淑
    嫦有染，致上訴人顏面無光，並當場使其他在場員工、病患
    見聞此情，意圖羞辱上訴人。上訴人因被上訴人上述行為之
    多重煎熬，實無法與被上訴人共同同居生活，而獨自搬至台
    北縣永和市之診所居住，兩造分居迄今已近3 年，但被上訴
    人竟於兩造分居期間，未得上訴人之同意及允許，明知由上
    訴人父親廉售予上訴人並轉登記所有權於被上訴人名下之房
    地，係屬兩造之婚後財產，為圖不讓上訴人行使離婚後之剩
    餘財產分配請求權，竟偽詐將該房地虛偽移轉至其妹妹友人
    廖武彰名下，損害上訴人權益甚鉅。被上訴人辯稱因無法繳
    納房貸而賣屋等語並非實情，該房地自91年貸款至93年7 月
    間之貸款支出，皆係上訴人支付，蓋被上訴人係國中老師，
    經濟收入穩定正常。被上訴人對於金錢觀與常人不同，任何
    事皆以金錢衡量，更使兩造之婚姻無法維持。此外，被上訴
    人又到處宣稱上訴人醫術欠佳，擬藉此意圖破壞上訴人執業
    聲譽及形象，要讓上訴人無法執行醫師業務。被上訴人多年
    來與上訴人相處之上述行為，已達到使上訴人精神上不堪同
    居之虐待程度，且兩造間婚姻已因被上訴人之生性猜疑、態
    度粗暴、侮辱上訴人及分居已近3 年、被上訴人與上訴人之
    父母家人無法融合為一家人等，致破綻裂痕至深且廣，實難
    以維持婚姻等情，爰依民法第1052條第1 項第3 款、同條第
    2 項之規定，請求准上訴人與被上訴人離婚。原審為上訴人
    敗訴之判決，上訴人不服，提起上訴，並聲明：(一)原判決廢
    棄。(二)請求判准兩造離婚。
二、被上訴人則以：兩造係於77年間相識，雙方相知相惜，有深
    厚感情基礎，嗣於85年間結婚，婚後相處和睦，婚姻生活幸
    福美滿，縱因家庭瑣事，兩造看法未臻完全一致，惟被上訴
    人均積極與上訴人溝通忍讓，以達成家庭和諧，被上訴人堅
    決否認有任何乖舛及不當言行，致使上訴人不堪共同生活之
    虐待。上訴人於92年9 月間於台北縣永和市○○路○ 段279
    號2 樓診所開業，初於診所下班後即返兩造住所，迄93年4
    月初上訴人向被上訴人稱於診所與住所兩地間通勤交通不便
    ，須偶而夜宿診所，詎上訴人其後卻藉各種理由，漸不返家
    ，故兩造間係上訴人因工作關係暫宿診所，並無事實上分居
    之情事，上訴人何以執意離婚，被上訴人至感莫名，因兩造
    間感情基礎深厚，婚姻亦稱美滿，故被上訴人表示仍期共營
    婚姻生活，堅決不願離婚，並於調解庭一再表示欲維持兩造
    婚姻，且被上訴人於94年1 月底央求兩造老師協調維繫兩造
    婚姻，積極謀求兩造婚姻和諧，於本件訴訟中一再表明願與
    上訴人溝通協力，尋求婚姻諮商以謀求維繫兩造婚姻。兩造
    婚姻在客觀上並未達到動搖夫妻共同生活之目的，兩造共營
    婚姻生活自屬可期。被上訴人堅決否認上訴人主張被上訴人
    有禁止拿錢孝敬上訴人之父母及不肯在大年夜回家與上訴人
    父母圍爐情事，實則被上訴人對上訴人之父母縱未能均符合
    其等要求，亦善盡媳婦本分；而兩造因工作關係僅在過年期
    間雙方有空，才一起出國散心，而被上訴人仍盡可能於過年
    旅遊返國後及上訴人父母在板橋住所期間，安排時間與上訴
    人家人聚餐，並無何可苛責之處，難認有同居虐待之情事。
    另上訴人主張被上訴人因上訴人之弟借棉被之事即與上訴人
    爭執，並揚言離婚，離家在賓館住云云，被上訴人予以否認
    ，蓋上訴人之弟林宗德其擅自進入上訴人與被上訴人之房間
    拿棉被，未尊重被上訴人之隱私，被上訴人縱情緒稍有反彈
    ，仍屬情理之常；另被上訴人到賓館居住，係因上訴人自92
    年9 月間至台北縣永和市開業後，即常藉詞晚歸或徹夜不歸
    ，於92年12月2 日晚間竟要求被上訴人離婚，被上訴人一時
    不知如何處理，才至汽車旅館清靜情緒。被上訴人亦無上訴
    人所指被上訴人於93年起，在家經常動輒拿菜刀，要自殺、
    或拿繩子稱要上吊自殺，或93年3 月22日，被上訴人從住處
    來到上訴人診所，竟在上訴人及病人、員工面前，摔桌椅、
    並拿水果刀、剪刀揚言要在上訴人診所內自殺見血，辱罵員
    工，狂口誣稱上訴人與診所內郭淑嫦員工有染等情事。上訴
    人另指被上訴人處分之不動產，實係上訴人不給付家庭生活
    費用，被上訴人無力繳納房貸，而處分名下不動產，並無虛
    偽、惡意減少他方剩餘財產分配請求權之意圖，且清償房貸
    後已所剩無幾。至於上訴人所言被上訴人到處稱上訴人醫術
    欠佳，擬藉此意圖破壞上訴人執業聲譽及形象，要讓上訴人
    無法執行醫師業務云云。被上訴人亦堅決否認之，上訴人無
    法舉證以實其說，自不足採等語，資為抗辯。原審為被上訴
    人勝訴之判決，對於上訴人之上訴則答辯聲明：上訴駁回。
三、經查：兩造於85年1 月7 日結婚，現婚姻關係存續中，兩造
    婚後住在桃園縣龍潭鄉○○村○○路278 巷84號，嗣於93年
    4 月間，上訴人遷出該住所，居住於台北縣永和市○○路○
    段279 號2 樓其開設之診所等情，為兩造所不爭執，並有戶
    籍謄本1 份在卷可稽（見原法院94年度婚字第65號卷第30頁
    、第31頁），自堪信為真實。本件兩造之爭點為(一)被上訴人
    是否對上訴人有民法第1052條第1 項第3 款不堪同居虐待之
    事由？(二)兩造間是否有民法第1052條第2 項難以維持婚姻之
    重大事由？茲分述於後。
四、按夫妻之一方，有受他方不堪同居之虐待者，他方得向法院
    請求離婚，民法第1052條第1 項第3 款定有明文。又所謂不
    堪同居之虐待，係指予以身體上或精神上不可忍受之痛苦，
    致不堪繼續同居者而言，如非客觀的已達於此程度，不容夫
    妻之一方，以主觀之見解，任意請求與他方離婚；夫妻之一
    方受他方不堪同居之虐待，固得請求離婚，惟因一方之行為
    不檢而他方一時忿激，致有過當之行為，不得即謂不堪同居
    之虐待（最高法院34年上字第3968號、23年上字第4554號判
    例意旨參照）。是夫妻間不堪同居之虐待，雖包括身體上及
    精神上不堪同居之虐待，究有無此種虐待，仍須從夫妻之一
    方對待他方，是否處於誠摯基礎而為觀察，此誠摯基礎若未
    動搖，縱偶有勃谿，仍難謂為不堪同居之虐待，故一方主張
    受有他方不堪同居之虐待時，必須就雙方共同生活的全盤情
    況為觀察，以斷定其有無。本件上訴人主張被上訴人於婚後
    性情丕變，暴躁無常，且與上訴人、上訴人父母、上訴人家
    人間之相處屢生違逆爭執，被上訴人又數度鬧自殺，及至上
    訴人診所摔椅子或拿剪刀、水果刀揚言自殺，或對外指稱上
    訴人醫術不佳，企圖讓上訴人無法執業之行為，致上訴人精
    神上甚為痛苦，使上訴人受有不堪同居之虐待云云。惟為被
    上訴人所否認，並辯稱：伊並無上訴人所指與上訴人、上訴
    人父母及家人間有爭執違逆之情事，亦無上訴人所指被上訴
    人鬧自殺、至上訴人診所摔椅子或拿剪刀水果刀揚言自殺，
    或對外指稱上訴人醫術不佳，企圖讓上訴人無法執業等行為
    ，上訴人指有不堪同居之虐待，係為達離婚之目的所為設詞
    ，並無其事等語。經查：證人即上訴人之父林啟成證述：「
    （問：兒子拿錢回家，媳婦阻擋，是如何得知的？）答：是
    我兒子告訴我的」（見原審卷第115 頁之言詞辯論筆錄），
    證人林啟成既非親自見聞，而係聽上訴人告知，其證詞顯屬
    傳聞證據，尚難據此作為不利被上訴人之認定，且上訴人為
    一成年人，其所得薪資並未交付被上訴人保管（兩造就此並
    不爭執），則上訴人是否要拿錢予其父母，得自行決定及處
    理，被上訴人實無從阻擋，是上訴人此部分主張，並無證據
    足以證明，自難採信。次查：被上訴人為國中教師，上訴人
    係執業醫師，平日工作忙碌，客觀上僅有年假得有長假休息
    ，故兩造均趁年假期間常相偕出國旅遊，舒解工作壓力，增
    進夫妻情感，此乃現在一般平日因公忙碌之夫妻之生活常態
    ，且被上訴人於旅遊歸國後亦與上訴人家人聚餐，為兩造所
    不爭執，並經證人即上訴人之弟林宗德到庭證稱：「吃飯是
    很和諧」等語（見原審卷第117 頁之言詞辯論筆錄），而上
    訴人之父母於初一、初二後即回到南部之事實，復為上訴人
    之父林啟成證述屬實（見原審卷第116 頁之言詞辯論筆錄）
    ，足見被上訴人已於過年旅遊返國後及上訴人父母在板橋住
    所期間，安排時間與上訴人家人聚餐，並無應予苛責之處，
    難認有同居虐待之情事，上訴人此部分主張亦無足採。再查
    ：上訴人主張被上訴人因上訴人之弟借棉被之事即與上訴人
    爭執，並揚言離婚，離家在賓館居住云云，被上訴人予以否
    認，證人林宗德證稱：「（問：是在哪個房間拿棉被？）答
    ：是我母親叫我拿我哥哥床上的棉被，有時他們也會住我父
    母的房間，是在我哥哥他們常住的那間房間拿的，我確實是
    拿錯了」（見原審卷第118 頁之言詞辯論筆錄）等語。顯見
    證人林宗德確曾至上訴人及被上訴人之臥房內拿取棉被無訛
    ，而查兩造之臥房，及兩造所使用之棉被，均屬個人隱私之
    處及專有私用之物，雖證人林宗德與上訴人為兄弟，然與被
    上訴人則為叔嫂關係，仍應遵守分際，尤應尊重被上訴人個
    人之隱私，此乃人情倫理上之必然。是證人林宗德未徵得被
    上訴人之事前同意，即擅自進入兩造所用之臥房內，並拿取
    兩造所使用之棉被，林宗德既有錯在先，被上訴人知悉後，
    於情緒上有所反應，亦屬情理之常，如上訴人能居中調和，
    自亦相安無事，惟上訴人竟因此事再與被上訴人吵架，難免
    致被上訴人有受奚落之感覺，此部分乃有關個人之修養及彼
    此之溝通問題，兩造在觀念及與親人相處之拿捏，自應相互
    調和，仍難據以認定被上訴人對上訴人即有不堪同居之虐待
    情事。至上訴人提出之賓館住宿紀錄，指稱被上訴人因林宗
    德拿錯棉被一事，與其爭吵後離家住宿於汽車賓館云云，經
    查，上訴人提出之汽車賓館住宿日期係在92年12月間（見原
    法院94年度婚字第65號卷第28頁），而證人林宗德到庭證稱
    ：拿錯棉被之事係大約發生於5、6年前等語（見原審卷第
    118 頁之言詞辯論筆錄），依此推算，應係發生在89年或90
    年間，顯與上訴人所指被上訴人負氣離家住宿於汽車賓館之
    時間相差2 年有餘，足見上訴人所指被上訴人因上訴人之弟
    林宗德至其臥房拿錯棉被一事，因而負氣離家出走住於汽車
    賓館云云，並非真實，不足採信。又上訴人主張被上訴人於
    93年起，在家經常動輒拿菜刀，要自殺、或拿繩子稱要上吊
    自殺云云，為被上訴人所否認，上訴人就此部分亦未能舉證
    以實其說，自亦不足採。另上訴人主張於93年3 月22日，被
    上訴人至其診所，摔桌椅、並拿水果刀、剪刀揚言要在上訴
    人診所內自殺見血，辱罵員工，狂口誣稱上訴人與診所內郭
    淑嫦員工有染云云，亦為被上訴人所否認，且證人即上訴人
    之診所護士周芝伊證稱：被上訴人生氣進來喊醫生的名字摔
    診間之綠色圓椅子，就跑出去了，醫生有跟其他員工將被上
    訴人追回來，被上訴人很生氣，有請另外一名員工回家（按
    即郭姓護士）等語（見原審卷第120 頁之言詞辯論筆錄）、
    證人即上訴人診所之護士羅靜怡則證稱：被上訴人就衝出櫃
    台，就把我們那邊的桌椅摔在地上，後來被上訴人就衝出去
    等語（見原審卷第123 頁之言詞辯論筆錄），經核證人周芝
    伊證稱被上訴人係摔診間之綠色圓椅子（見原審卷第121 頁
    之言詞辯論筆錄），證人羅靜怡則證稱係摔大廳的桌椅，顏
    色是比木頭顏色淺一點，二人就椅子之位置、形狀顏色，所
    述均不相同；上訴人並未指稱被上訴人有在診所內以頭撞牆
    ，證人羅靜怡則證稱被上訴人有以頭撞牆之行為；上訴人指
    稱被上訴人拿水果刀及剪刀在診所揚言要自殺，然證人羅靜
    怡則證稱被上訴人在櫃台拿剪刀，並未證稱被上訴人有拿水
    果刀；證人周芝伊則均未證稱被上訴人有持任何水果刀或剪
    刀，亦未證稱被上訴人有揚言要在診所內自殺或自傷之行為
    （見原審卷第119 頁至第125 頁），足見其二人之證詞並不
    相符，已難憑信，且該二證人現均為上訴人所僱用之員工，
    所為證詞難免有偏頗上訴人之虞。另證人即被上訴人之胞姊
    吳麗玲於93年3 月22日接獲上訴人之電話後趕至上訴人之診
    所，並未發現有剪刀、水果刀，亦經證人吳麗玲證述在卷（
    見原審卷第100 頁之言詞辯論筆錄），綜上，並無其他事證
    足以證明上訴人此部分之指述為真實，自難採信。而上訴人
    指被上訴人於93年3 月22日診所誣指上訴人與郭姓護士有染
    云云，查上訴人於92年9 月至永和市開設診所後，在外即已
    傳聞上訴人與其診所之郭姓護士有私情，上訴人並有要求被
    上訴人幫其對外澄清一節，為上訴人所自認（見原審卷第
    178 頁之言詞辯論筆錄），且上訴人之上開私情，並經被上
    訴人多次向證人羅靜怡查詢，上訴人亦曾載送該郭姓護士返
    家致有晚歸之情事，亦經證人羅靜怡證述明確（見原審卷第
    176 頁之言詞辯論筆錄），核與被上訴人所述相符，上訴人
    於傳聞與診所護士有私情之狀況下，猶不知避嫌，且於被上
    訴人追問下，仍未委婉說明釐清，於此情形下，一般人均可
    能發生懷疑，何況為上訴人最親密配偶之被上訴人？且上訴
    人與郭姓護士傳聞有私情一事，既早經傳聞在外，並為上訴
    人所自認，已如前述，則被上訴人縱有懷疑而指上訴人與郭
    姓護士有染，亦非空穴來風，實有在外之傳聞為據，且上訴
    人於傳聞中猶有載送郭姓護士返家致晚回之情事，並常藉詞
    晚歸或未歸，而上訴人經被上訴人質問後之態度又屬曖昧，
    未予釐清，乃屬可歸責於上訴人之事由，被上訴人於此可得
    合理懷疑之情形下，縱有指上訴人與該護士有染，亦難認被
    上訴人即有故意誣指之情事，是上訴人指被上訴人誣指伊與
    郭姓護士有染云云，自非可採。被上訴人因上訴人一方之行
    為不檢而一時忿激，縱有前往上訴人診所理論之過當行為，
    依上開最高法院之判例意旨，不得即謂不堪同居之虐待。至
    上訴人又指被上訴人處分名下房地，致上訴人無法返家，顯
    無維持婚姻生活之主觀意願云云，被上訴人予以否認，辯稱
    ：上訴人與被上訴人結婚後，至93年間止，上訴人僅一年半
    有給付家庭費用，餘則未給付，被上訴人無力獨自繳付，而
    於婚姻關係存續中，處分自己名下財產，清償後所剩無幾，
    並無惡意減少他方剩餘財產分配請求，且被上訴人仍等上訴
    人回來履行同居，並無離婚之意思等語，經查：上訴人自兩
    造於85年1 月7 日結婚起至93年間，僅一年半有給付被上訴
    人生活費用，餘則未給付等情，為上訴人所不否認，則被上
    訴人於上訴人未給予生活費用，無法獨力繳付房屋貸款之情
    形下，將其名下財產予以處分，以清償貸款，此乃處理房屋
    貸款之理財方式，難認被上訴人處分其名下之財產，主觀上
    即無維持婚姻意願，況本件被上訴人於訴訟期間仍請求兩造
    作婚姻諮商，其試圖挽回婚姻之主觀意願強烈，是上訴人指
    被上訴人所為已無維持婚姻生活之意願云云，並無證據足佐
    ，難信為真。而上訴人主張被上訴人到處稱上訴人醫術欠佳
    ，擬藉此意圖破壞上訴人執業聲譽及形象，要讓上訴人無法
    執行醫師業務云云，為被上訴人否認，此部分上訴人亦未能
    舉證以實其說，自亦不足採信。綜上所述，上訴人指其受有
    被上訴人不堪同居之虐待之上開情事，依民法第1052條第1
    項第3 款，請求判決准予離婚，即屬無據。
五、次按有民法第1052條第1 項以外之重大事由，難以維持婚姻
    者，夫妻之一方得請求離婚；但其事由應由夫妻之一方負責
    者，僅他方得請求離婚，同條第2 項定有明文。依此規定，
    必構成離婚之重大事由，有可歸責於夫妻之一方，始得由他
    方請求離婚。蓋婚姻係以夫妻之共同生活為目的，配偶應互
    相協力保持共同生活之圓滿、安全及幸福，因而夫妻應相互
    尊重以增進情感和諧及誠摯之相處，此為維持婚姻之基礎，
    若此基礎不復存在，致夫妻無法共同生活，無復合可能者，
    即應認有難以維持婚姻之重大事由存在。惟夫妻無法共同生
    活，長相廝守，其原因如性格、處事態度、交友情形、對於
    子女教養之態度等諸端，無法細究，婚姻破綻之發生，往往
    無法偏執一端即可歸責於何者，乃有民法第1052條第2 項之
    規定，其目的即在於使夫妻請求裁判離婚之事由較富彈性，
    因此，夫妻間發生足使婚姻難以維持之重大事由者，雖不符
    合該條第1 項所列各款情形，亦得准依該法條第2 項訴請離
    婚。又此項條文係於74年民法親屬編修正時，對於離婚事由
    所增列之概括規定，所謂「難以維持婚姻之重大事由」，係
    抽象的、概括的離婚事由，應以婚姻是否已生破綻而無回復
    之希望加以判斷之，而婚姻是否已生破綻無回復之希望，則
    應依客觀之標準，即該事由是否足以妨害婚姻互敬、互愛、
    互信、互諒之基礎，已達任何人處於同一境況，均將喪失維
    持婚姻意欲之程度，始足當之。至於同條項但書所規定「難
    以維持婚姻之重大事由應由夫妻之一方負責者，僅他方得請
    求離婚」，乃因如肯定有責配偶之離婚請求，無異承認恣意
    離婚，破壞婚姻秩序，且有背於道義，有欠公允，同時亦與
    國民之法感情及倫理觀念不合，因而採消極破綻主義，即倘
    該重大事由，夫妻雙方均須負責時，應比較衡量雙方之有責
    程度，僅責任較輕之一方得向責任較重之他方請求離婚，如
    有責程度相同時，雙方均得請求離婚，始屬公允，是責任較
    重之一方應不得向責任較輕之之他方請求離婚。本件上訴人
    主張兩造間之婚姻已因被上訴人之生性猜疑、態度粗暴、處
    處揚言不利上訴人、兩造無法共處，現已分居2 年，被上訴
    人與上訴人父母、家人無法融合為一家人，致婚姻發生破綻
    ，難以維持婚姻，上訴人得依民法第1052條第2 項之規定，
    請求判決離婚云云。經查：兩造結婚後，共同居住於桃園縣
    龍潭鄉○○村○○路278 巷84號，上訴人於92年9 月間至台
    北縣永和市開設診所，初期於診所下班後即返回兩造上開住
    所，惟上訴人不久即有晚歸或未歸之情形，被上訴人又聽聞
    上訴人與診所內護士有私情，忿而前往上訴人之診所理論，
    已如前述，且為兩造所不爭執，上訴人雖否認其與診所護士
    有私情，惟上訴人對於有關其與診所護士有私情之傳聞，本
    應澄清、反省、試圖彌補夫妻感情裂痕，致力於家庭幸福生
    活之經營，詎上訴人竟未予避嫌，不僅仍有晚歸或未歸之情
    事，甚至搬離兩造之住所，在其診所同樓層另行租屋居住，
    為上訴人所自承（見本院卷第46頁背面），足證兩造已2 年
    餘未同居之原因，具有可歸責事由之人係上訴人，而非被上
    訴人，揆之前開規定及說明，上訴人請求依民法第1152條第
    2 項之規定，准予判決離婚，自無可採。又上訴人主張被上
    訴人之生性猜疑、態度粗暴、處處揚言不利於上訴人、與上
    訴人父母家人無法融合為一家人等，致婚姻發生破綻云云，
    為被上訴人所否認，上訴人就此並未舉證以實其說，且此為
    被上訴人因個性、修養等問題，致與上訴人之家人產生上訴
    人所指之摩擦，如上訴人能居間調和、安撫，亦應無相處不
    睦之情形，因此，縱認被上訴人對於婚姻發生破綻亦具有可
    歸責之事由，其可歸責之程度，顯較上訴人前述之可歸責程
    度為低。從而，本件兩造間2年餘未同居，雙方感情發生破
    綻，上訴人為有過失之一方，縱認被上訴人亦有過失，上訴
    人之過失程度亦顯較被上訴人之過失為高，依前開法條規定
    及說明，上訴人不得依民法第1052條第2 項之規定，請求判
    決離婚，則上訴人依該條項規定請求判決離婚，即屬無據。
六、綜上所述，上訴人依據民法第1052條第1 項第3 款、第2 項
    之規定，請求判決兩造離婚，於法無據，不應准許。原審為
    上訴人敗訴之判決，並無不合。上訴意旨指摘原判決不當，
    求予廢棄改判，為無理由，應予駁回。
七、本件因事證已臻明確，兩造其餘爭點及攻擊、防禦方法暨所
    為之立證，與判決之結果不生影響，無庸再逐一予以論究，
    併予敘明。
據上論結，本件上訴為無理由，依民事訴訟法第449 條第1 項、
第78條，判決如主文。
中　　華　　民　　國　　96　　年　　8 　　月　　14　　日
                    民事第四庭
                        審判長法  官  張劍男
                              法　官  彭昭芬
                              法　官  丁蓓蓓
正本係照原本作成。
如不服本判決，應於收受送達後20日內向本院提出上訴書狀，其
未表明上訴理由者，應於提出上訴後20日內向本院補提理由書狀
（均須按他造當事人之人數附繕本）上訴時應提出委任律師或具
有律師資格之人之委任狀；委任有律師資格者，另應附具律師資
格證書及釋明委任人與受任人有民事訴訟法第466條之1第1項但
書或第2項（詳附註）所定關係之釋明文書影本。
中　　華　　民　　國　　96　　年　　8 　　月　　16　　日
　　　　　　　　　　　　　　　書記官  張淑芬
附註：
民事訴訟法第466條之1（第1項、第2項）：
對於第二審判決上訴，上訴人應委任律師為訴訟代理人。但上訴
人或其他法定代理人具有律師資格者，不在此限。
上訴人之配偶、三親等內之血親、二親等內之姻親，或上訴人為
法人、中央或地方機關時，其所屬專任人員具有律師資格並經法
院認為適當者，亦得為第三審訴訟代理人。
